【裁判字號】    98,易緝,16
【裁判日期】    980317
【裁判案由】    詐欺
【裁判全文】
臺灣臺南地方法院刑事判決              98年度易緝字第16號
公  訴  人  臺灣臺南地方法院檢察署檢察官
被      告  丙○○
                    （現於臺灣臺中監獄執行中）
上列被告因詐欺案件，經檢察官提起公訴（92年度偵字第10461
號），被告於準備程序中為有罪之陳述，本院裁定進行簡式審判
程序，判決如下：
    主  文
丙○○犯詐欺取財罪，累犯，處有期徒刑捌月。
    事  實
一、丙○○前因偽造文書等案，經法院判處有期徒刑二年六月，
    於民國八十三年八月二十三日假釋出獄，後又因犯偽造文書
    、詐欺罪，分別經法院判處有期徒刑七月及三年七月，應執
    行有期徒刑四年，與上開假釋撤銷後之殘刑一年四月又二十
    一日接續執行，於八十九年二月九日縮短刑期假釋出獄，刑
    期至九十一年三月三十一日縮刑期滿，未經撤銷假釋，以已
    執行完畢論。詎猶不知悔改，因其常至臺南市○○路○段三
    ０號乙○○經營之小吃店光顧，得知乙○○母親有車禍案件
    涉訟，遂興起詐欺之犯意，於九十二年六月二十日，向乙○
    ○誆稱他人均稱其為律師云云，又訛稱：其為檢察官，有二
    位檢察官轉任律師之友人，現與其共住在臺南市○○路六十
    八巷二十二號「上佳賓館」，為方便乙○○請求該二位友人
    幫忙處理案件，乙○○需先負擔其三人之膳食及在「上佳賓
    館」之住宿費，倘若事情沒有辦成，自會清償膳食及住宿費
    用云云，致乙○○陷於錯誤，而同意負擔上開費用。丙○○
    乃自九十二年六月二十五日至同年九月十九日，每日至乙○
    ○經營之小吃店，索取新臺幣六百元至四千元之便當飯菜及
    住宿費，總計詐得之不法財物共十六萬四千一百零五元。嗣
    丙○○因索求不止，乙○○感覺受騙，乃告知其弟陳仕豪，
    並於九十二年九月十九日二十三時許，丙○○再度前往索取
    食宿費時，夥同陳仕豪、周金賓、吳振良（乙○○等四人妨
    害自由部分由檢察官另案偵辦）共同毆打，並強押丙○○回
    「上佳賓館」拿取記載收取膳食、住宿費等不法所得之帳單
    ，再押回上開小吃店毆打，丙○○不堪受暴，隨手拾起小吃
    店內之菜刀刺傷自身，經乙○○報警，始查獲上情。
二、案經乙○○告訴及臺南市警察局第五分局報告臺灣臺南地方
    法院檢察署檢察官偵查起訴。
    理  由
一、上開犯罪事實有下列證據足資證明：
  (一)被告自白。
  (二)證人乙○○於警局及偵查中證述。
  (三)丙○○所記載之每日向乙○○收取膳食、住宿費之明細帳單
    一份。
二、論罪科刑：
  (一)核被告所為，係犯刑法第三百三十九條第一項詐欺取財罪。
    公訴意旨雖認被告所為係同法第二項詐欺得利罪，惟參照最
    高法院八十六年度台上字第三五三四號判決意旨：「刑法第
    三百卅九條第一、二項分別規定詐欺取財罪及詐欺得利罪，
    前者之行為客體係指財物，後者則指取得債權、免除債務、
    延期履行債務或提供勞務等財物以外之財產上不法利益」，
    而被告所詐得之飯菜，及供支付住宿費用之現金等物，均屬
    現實財物，依上開判決意旨，被告自應論以詐欺取財罪，公
    訴意旨漏未斟酌此點，是其所認尚有未洽，惟其基本犯罪事
    實同一，本院自應予審理，並變更起訴法條。又被告於九十
    二年六月二十日向乙○○施用詐術後，多次索取不法財物行
    為，無非欲達同一得財之目的，且係於密切接近之時地實施
    ，侵害同一之法益，各行為之獨立性極為薄弱，依一般社會
    健全觀念，在時間差距上，難以強行分開，在刑法評價上，
    應視為數個舉動之接續施行，合為包括之一行為予以評價，
    而論以包括一罪。
  (二)被告行為後，於九十四年二月二日修正公布之刑法，已於九
    十五年七月一日施行，而被告前因偽造文書等案，經法院判
    處有期徒刑二年六月，於八十三年八月二十三日假釋出獄，
    後又因犯偽造文書、詐欺罪，分別經法院判處有期徒刑七月
    及三年七月，應執行有期徒刑四年，與上開假釋並撤銷後之
    殘刑一年四月又二十一日接續執行，於八十九年二月九日縮
    短刑期假釋出獄，刑期至九十一年三月三十一日縮刑期滿，
    未經撤銷假釋，以已執行完畢論，有被告前案紀錄表一紙附
    卷可稽，其受有期徒刑之執行完畢，五年以內再故意犯有期
    徒刑以上之罪，不論依修正前刑法第四十七條，或修正後刑
    法第四十七條第一項規定，均構成累犯，對被告而言並無有
    利或不利之情形，自不生新舊法比較之問題，參照最高法院
    九十五年度第二十一次，九十七年度第二次刑事庭會議意旨
    ，應逕依修正後刑法第四十七條第一項，論以累犯，並加重
    其刑。
  (三)爰審酌被告有詐欺等前科，素行已然不佳，且於前案執行完
    畢後，翌年又再次行騙，顯然不知悔改，且詐欺所得高達十
    六萬四千餘元，迄又未對被害人為任何賠償，及被告犯後尚
    知坦認犯行，態度良好等一切情狀，量處如主文所示之刑。
    末查，被告犯罪時間雖在九十六年四月二十四日以前，然被
    告於中華民國九十六年罪犯減刑條例施行前，即九十六年七
    月十六日前，業經本院通緝，而未於九十六年十二月三十一
    日以前自動歸案接受偵查、審判或執行，依同條例第五條，
    自不得予以減刑，附此敘明。
據上論斷，應依刑事訴訟法第二百九十九條第一項前段、第二百
七十三條之一第一項、第三百條，刑法第三百三十九條第一項、
第四十七條第一項，判決如主文。
本案經檢察官甲○○到庭執行職務
中    華    民    國    98    年    3     月    17    日
                刑事第五庭    法  官  包梅真
以上正本證明與原本無異。
如不服本判決應於收受本判決後10日內向本院提出上訴書狀，並
應敘述具體理由。其未敘述上訴理由者，應於上訴期間屆滿後20
日內向本院補提理由書狀（均須按他造當事人之人數附繕本）「
切勿逕送上級法院」。
                              書記官  李淑秋
中    華    民    國    98    年    3     月    17    日
附錄本案論罪科刑法條全文
中華民國刑法第339條：
（普通詐欺罪）
意圖為自己或第三人不法之所有，以詐術使人將本人或第三人之
物交付者，處5年以下有期徒刑、拘役或科或併科1千元以下罰金
。
以前項方法得財產上不法之利益或使第三人得之者，亦同。
前二項之未遂犯罰之。


司法院資訊處製作；財團法人民間司法改革基金會備份。
